臺灣基隆地方法院基隆簡易庭民事小額判決
　　原　　　告　乙○○
　　被　　　告　甲○○
右當事人間請求給付資遣費事件，本院於94年3 月16日言詞辯論
終結，判決如下：
    主  文
被告應給付原告新臺幣伍仟捌佰參拾壹元，及自民國九十三年十
二月一日起至清償日止，按年息百分之一點五計算之利息。
原告其餘之訴駁回。
訴訟費用新臺幣壹仟元由被告負擔新臺幣壹佰元，餘由原告負擔
。
本判決原告勝訴部分得假執行。
原告其餘假執行之聲請駁回。
    理由要領
一、原告主張自民國（下同）91年3 月21日起受僱於被告擔任技
    術員工作，每月薪資新台幣（下同）25,000元，詎被告於93
    年10月21日臨時口頭通知原告因虧損無法再僱用原告，工資
    算至93年10月21日止。經原告向基隆市政府聲請協調，被告
    竟改口表示係因原告毀損車輛並經常遲到而無法繼續僱用原
    告，不給付特別休假、預告期間工資及資遣費，更有甚者亦
    不願開具離職證明，協調未成，為此請求被告給付依工作年
    資2 年7 個月計算之20日預告工資16,667元、任職期間共七
    日未特別休假之工資10,694元、短少之資遣費67,500元，合
    計94,861元及自起訴狀繕本送達翌日起至清償日止，按週年
    百分之一點五計算之利息，並陳明願供擔保請求宣告假執行
    。
二、被告則以原告與被告間確有僱傭契約，但未簽訂書面勞動契
    約。原告既擔任汽車材料行之技術員，惟其不諳修理、亦不
    詢問，多次遭顧客投訴，有以不實經歷，使被告誤信而受損
    害；又原告於任職期間經常遲到，於工作中以手機聊天及將
    自備音響之音量開得很大，影響工作甚鉅，且無故曠職三日
    ，亦未事先報備，有違反勞工請假規則；況原告私下洩漏材
    料及工資底價予顧客，有洩漏營業上秘密之情。綜上所述，
    原告違反勞動基準法第12條第1 款、第4 款、第5 款及第6
    款之情形，被告僅為口頭告誡，未料原告變本加厲，是被告
    始不得已終止僱傭契約。另原告指稱被告於原告新婚或祖父
    逝世時，皆未給予休假云云，惟關於原告新婚期間未與休假
    之部分，被告已有加給獎金，而關於原告祖父逝世部分，原
    告從未提起，被告迄今尚未知情等詞置辦。
三、本件原告主張其自91年3 月21日起至93年10月21日止在被告
    汽車材料行工作，每月薪資25,000元，已繼續工作2 年7 個
    月，詎被告於93年10月21日告知原告工作期間至今日止，並
    經兩造於93年11月10日在基隆市政府處理勞資爭議協調終止
    契約爭議不成等事實，業據原告提出基隆市政府93年11月12
    日基府社關參字第0930119804號函附處理勞資爭議協調會議
    記錄影本一件，且為被告所不爭執，堪信原告此部分主張為
    真實。惟原告主張被告未依勞動基準法規定終止契約乙情，
    為被告所否認，並以前情置辯，經查：
  (一)按被告為汽車修理廠之負責人，所營事業應與汽車零售業有
    關，依行政院勞工委員會（86）台勞動一字第037288號函所
    示，汽車零售業自87年3 月1 日起適用勞動基準法。是依勞
    動基準法第3 條第1 項第8 款規定，其他經中央主管機關指
    定之事業，有勞動基準法之適用，是被告與原告間之勞動契
    約爭議，亦應適用勞動基準法，合先敘明。
  (二)次按勞動基準法法第12條規定︰「勞工有左列情形之一者，
    雇主得不經預告終止契約：一、於訂立勞動契約時為虛偽意
    思表示，使雇主誤信而有受損害之虞者。二、對於雇主、雇
    主家屬、雇主代理人或其他共同工作之勞工，實施暴行或有
    重大侮辱之行為者。三、受有期徒刑以上刑之宣告確定，而
    未諭知緩刑或未准易科罰金者。四、違反勞動契約或工作規
    則，情節重大者。五、故意損耗機器、工具、原料、產品，
    或其他雇主所有物品，或故意洩漏雇主技術上、營業上之秘
    密，致雇主受有損害者。六、無正當理由繼續曠工三日，或
    一個月內曠工達六日者。雇主依前項第一款、第二款及第四
    款至第六款規定終止契約者，應自知悉其情形之日起，三十
    日內為之。」被告辯稱係因原告有上開法條第1 項第1 款、
    第4 款、第5 款、然第6 款之事由，乃終止勞動契約等語，
    然查：
    1.被告辯稱原告既擔任汽車材料行之技術員，惟其不諳修理
      、亦不詢問，多次遭顧客投訴，以不實之經歷受僱，有違
      反勞動基準法第12條第1 項第1 款之事由云云。按勞動契
      約之訂立，本以誠信原則為基礎，例如偽稱熟練某種技能
      ，但實際不會，致雇主所雇非人，因而耽誤用人時機或業
      務營運，並徒增人事成本，自應准雇主得不經預告而終止
      契約。經查，原告到庭辯稱：「剛開始進入被告修車廠工
      作時，我有跟被告說我有二、三年沒有做，技術上比較生
      疏，但被告表示有基礎再學一點就可以。」如依原告所述
      ，則渠與被告訂立契約當時，難認有偽稱其經歷之情事，
      且該事實被告既於訂立契約當時所明知，應無誤信可言。
    2.被告雖以原告於工作中以手機聊天及將自備音響音量開得
      很大，影響工作甚鉅，有違反勞動基準法第12條第1 項第
      4 款之事由云云。然所謂「情節重大者」，係指勞工違反
      勞動契約或工作規則之行為，破壞勞雇間信賴關係，干擾
      勞動關係之進行，客觀上無法期待雇主繼續勞動契約關係
      而言。惟依一般通念，於工作場所中播放音樂多屬常事，
      如原告播放之音量過大，被告一旦制止時，難認原告無將
      音量減小之可能。又使用手機已成為現代社會一般大眾聯
      絡之媒介，以手機聯絡事情當無禁止之理，如原告有過份
      之情事，被告亦得由警告之方式為之，難認上揭情事已達
      情節重大；且勞動基準法第12條為無須經預告，即得終止
      勞動契約之事由，是雇主於行使懲戒解雇時，應斟酌其最
      後手段性，並衡量行為不檢之勞工違反勞動契約或工作規
      則之情形，是否已達情節重大，如未達時，雇主仍以解雇
      之懲戒方式為之，難謂無濫用權利之虞。況被告對此復未
      舉證以實其說，則被告上開之辯，要難採信。
    3.又被告抗辯原告私下有洩漏材料及工資底價給顧客，已違
      反勞動基準法第12條第1 項第5 款之事由乙情，雖為原告
      所否認，惟此係指勞工訂立勞動契約時，故意損耗機器、
      工具、原料、產品或其他雇主所有物品，或故意洩漏雇主
      技術上、營業上之秘密，致雇主受有損害者而言。蓋不論
      勞動者在勞動契約關係存續中，用何種方法獲得知悉之事
      實，即不論受雇主之信賴，或用不法手段獲知者，均應守
      密；尤其經營秘密，諸如組織、生產方式、設計、結構圖
      表、數字或科技圖冊、銷售系統、顧客名冊、價格計算之
      程式、進貨來源等。至於材料及工資之底價，即反應出被
      告營業之成本，應屬價格計算程式之一種，當屬營業上之
      秘密。而原告洩漏材料及工資底價予顧客乙情，業據證人
      黃明煌到庭陳稱：「…原告工作態度惡劣，而且有將底價
      洩漏給顧客，因為我就是其中一位，原告曾經將要去被告
      店內修車的客人趕走，叫他不要在這裡修車，如果客人要
      換機油，就叫客人自己去材料店買機油，原告再幫他換機
      油，再自行跟客人收一百元，賺外快，這是我親眼看到的
      。」等語（見本院94年1 月13日言詞辯論筆錄），以證人
      係計程車司機，與兩造並無任何親戚或僱傭的特別關係，
      當無偏坦一方之虞，可徵原告應有洩漏工資底價及促使顧
      客自備材料交由其修理後自行收受工資之情。是被告抗辯
      原告有違反勞動基準法第12條第1 項第5 款之情事致其受
      有營業上損失，故終止與原告間之勞動契約，堪以採信。
    4.另被告抗辯稱原告有無故曠職三日，亦無事先報備，有違
      反勞動基準法第12條第1 項第6 款之事由乙情。按本條款
      雇主得不經預告終止契約者，必須具備：勞工無正當理
      由曠工；繼續曠工三日之法定要件，若僅其中之一者，
      尚不構成終止契約之事由（最高法院84年度台上字第1275
      號判決參照）。經查，原告對此雖到庭陳稱因其祖父過世
      ，曾有拿訃文給老闆娘看，表示要請假三天云云，然此為
      被告所否認。按祖父母喪亡者，給予喪假六日，工資照給
      ；勞工請假時，應於事前親自以口頭或書面敘明請假理由
      及日數。但遇有急病或緊急事故，得委託他人代辦請假手
      續。辦理請假手續時，雇主得要求勞工提出相關證明文件
      ，勞工請假規則第3 條第2 款、第10條定有明文。原告雖
      稱因祖父喪亡之緊急事故，不及親自向被告請假，惟依前
      所述，原告待事故過後，仍應依前開規定敘明請假理由、
      日數，並提出相關證明。然原告對此均付之闕如，僅表示
      曾拿訃文予被告之配偶知悉，此縱令屬實，充其量僅能證
      明原告有使被告之配偶知悉此情，尚難佐為已為請假之事
      證，況原告對此業經被告否認之事復未能提出具體事證以
      實其說，自無法就此為有利於原告之認定，是被告上開之
      辯，亦堪採信。
  (三)綜上所述，原告固有勞動基準法第12條第1 項第5 款、第6
    款之事由，惟依同法第2 項規定，雇主依第1 項第1 款、第
    2 款及第4 款至第6 款規定終止契約者，應自知悉其情形之
    日起，三十日內為之。係指雇主自知道勞工有本條第1 項第
    1 、2 、4 、5 、6 款情形之當日起算，30日內得為不經預
    告終止契約之行為。而此30日係屬法定除斥期間（參照行政
    院勞工委員會82年3 月9 日勞資二字第11208 號函釋）。
    是原告雖有違反勞動基準法第12條第1 項第5 款及第6 款之
    事由，惟被告遲至提起本件訴訟時，始抗辯原告有前揭違反
    之情事，顯已逾30日之除斥期間，其據此所為終止勞動契約
    之意思表示，自不生效力。被告雖事後辯稱其於一個月前即
    已通知原告，欲終止勞動契約云云，惟被告對此並未舉證以
    實其說，自無法遽採為有利於被告之認定。是被告不經預告
    終止兩造間之勞動契約，有違法律之規定，至為顯明。故被
    告違背法令終止兩造間勞動契約關係，該終止勞動契約之行
    為，自不生效力。
四、準此，兩造間終止勞動契約既不生效力，則原告主張被告應
    給付預告終止勞動契約期間之工資、資遣費之賠償部分，於
    法即有未合，應予駁回。至於原告請求被告應給付特別休假
    未休之工資部分，依按勞動基準法第39條前段規定，第36條
    所定之例假、第37條所定之特別休假，工資應由雇主照給；
    又按特別休假因年度終結或終止契約而未休者，其應休未休
    之日數，雇主應發給工資（參照行政院勞工委員會77年3 月
    15日台勞動二字第03974 號函釋）。是原告主張有7 日特別
    休假未休，依其月薪為2 萬5 千元，每日薪資為833 元（元
    以下四捨五入），則其應給付之特別休假工資應為5831元。
    從而，原告依勞動法律關係請求被告給付5,831 元及自起訴
    狀繕本送達翌日即93年12月1 日起至清償日止，按年息百分
    之1.5 計算之利息，為有理由，應予准許；逾上開金額部分
    之請求，於法無據，應予駁回。
五、本件係依小額訴訟程序判決，被告受敗訴判決部分應依職權
    宣告假執行；至原告其餘假執行之聲請，因失所附麗，應予
    駁回。
六、本件訴訟費用1,000 元，被告應負擔100 元，餘900 元由原
    告負擔。
中　　華　　民　　國　　94　　年　　3 　　月　　30　　日
                  簡易庭法  官  林玉珮
右為正本係照原本作成。
對於本件判決如有不服，應於收受送達後二十日內向本院提出上
訴書狀，上訴於本院合議庭，並按他造當事人之人數附具繕本。
當事人之上訴，非以判決違背法令為理由不得為之，上訴狀應記
載上訴理由，表明下列各款事項：
(一)原判決所違背之法令及其具體內容。
(二)依訴訟資料可認為原判決有違背法令之具體事實。
中　　華　　民　　國　　94　　年　　3 　　月　　30　　日
                        書記官  湯惠芳
